【裁判字號】    96,訴,3185
【裁判日期】    971105
【裁判案由】    建築執照
【裁判全文】
臺北高等行政法院裁定
                                     96年度訴字第03185號
聲  請  人  乙○○
上列聲請人對於原告甲○○等與被告宜蘭縣政府間因建築執照事
件，聲請參加訴訟，本院裁定如下：
    主  文
聲請駁回。
聲請程序費用由聲請人負擔。
    理  由
一、按「行政法院認為撤銷訴訟之結果，第三人之權利或法律上
    利益將受損害者，得依職權命其獨立參加訴訟，並得因該第
    三人之聲請，裁定允許其參加。」行政訴訟法第42條第1項
    定有明文。依此可知，聲請參加訴訟，須撤銷訴訟之結果，
    將損害該第三人之權利或法律上之利益者，始得為之。次按
    「民法第513 條之法定抵押權，係指承攬人就承攬關係所生
    之債權，對於其工件所附之定作人之不動產，有就其賣得價
    金優先受償之權。」61年台上字第1326 號判例意旨參照。
二、本件聲請人聲請意旨略以；聲請人於民國78、79年間承攬原
    告甲○○等於宜蘭縣宜蘭市○○○段七結小段97-6、97-7、
    101-12 、102-1、102-2 、102-3 地號土地（下稱系爭土地
    ）之建築物，後因被告宜蘭縣政府95年6 月27日核發訴外人
    匯承開發股份有限公司於同地段97-7、101-12地號之建管建
    字第519 號建造執照，原告甲○○等起訴請求撤銷被告宜蘭
    縣政府95年12月15日府建管字第09501480 06 號函，聲請人
    為保全承攬工作權、報酬請求權，及依修法前民法第513 條
    對系爭土地與建築物取得之法定抵押權，以法律上利害關係
    人身分聲請參加訴訟云云。
三、本院查，聲請人主張其於78年間承攬原告甲○○等系爭土地
    建造地下一層建築物一節，如依聲請人所稱其與原告甲○○
    等間具有承攬契約，則聲請人本得向該原告請求承攬工作權
    與報酬；次查，系爭土地經法院拍賣，其中97-7及101-12地
    號2 筆土地於95年1 月10日由訴外人林麗萍拍定取得，依前
    揭判例意旨，聲請人得向原告甲○○等請求就拍賣之價金優
    先受償。綜上，聲請人之權利不因系爭土地嗣後變更所有權
    人而有影響，亦與原處分是否受本院撤銷無涉。至就聲請人
    主張其承攬權、報酬權等有受損之虞云云，依債權相對性原
    則，此等事由屬聲請人與原告甲○○等間私權爭議，應向普
    通法院請求救濟，不應以聲請參加本案訴訟謀求解決之道。
    是聲請人就原告甲○○等與被告宜蘭縣政府間之訴訟，並無
    法律上之利害關係，其聲請參加訴訟，不符首開規定，應予
    駁回。
四、依行政訴訟法第104 條、民事訴訟法第95條、第78條，裁定
    如主文。
中    華    民    國    97    年    11    月    5     日
                   臺北高等行政法院第四庭
                             審判長法  官  鄭小康
                                   法  官  周玫芳
                                   法  官  陳秀
上為正本係照原本作成。
如不服本裁定，應於送達後10日內向本院提出抗告狀（須按他造
人數附繕本）。
中    華    民    國    97    年    11    月    5     日
                                   書記官  楊子鋒


司法院資訊處製作；財團法人民間司法改革基金會備份。
